臺灣高等法院民事裁定
109年度抗字第1091號
抗  告  人  黃鴻    




上列抗告人因與相對人昊城建設有限公司等間履行契約事件，對
於中華民國109年6月23日臺灣士林地方法院109年度重訴字第185
號所為裁定，提起抗告，本院裁定如下： 
    主  文
抗告駁回。
抗告訴訟費用由抗告人負擔。
    理  由
一、按訴訟之全部或一部，法院認為無管轄權者，依原告聲請或
    依職權以裁定移送其管轄法院，民事訴訟法第28條第1 項定
    有明文。又當事人得以合意定第一審管轄法院。但以關於由
    一定法律關係而生之訴訟為限。前項合意，應以文書證之。
    為民事訴訟法第24條所明定。是當事人以合意定第一審管轄
    法院者，如具備民事訴訟法第24條所定之要件，當事人及法
    院均應受其拘束，除專屬管轄外，得排斥其他審判籍而優先
    適用。另按請求塗銷抵押權等不動產物權登記之訴訟，是否
    專屬於不動產所在地法院管轄，應視其請求權之基礎法律關
    係為何而定，如係基於物權之法律關係而請求，則有民事訴
    訟法第10條第1項之適用，如係基於債權之法律關係而請求
    ，則非專屬於不動產所在地法院管轄。
二、抗告意旨略以：伊於原法院起訴請求相對人昊城建設有限公
    司（下稱昊城公司）應塗銷新北市○○區○○段0000○號建物〔權
    利範圍：全部，含共有部分3696建號（權利範圍：10萬分之
    3,615），下稱系爭3695建號建物〕於民國108年9月16日所為
    之信託登記及於108年9月26日所為之最高限額抵押權，移轉
    該所有權予伊，係行使所有人之除去妨害請求權，屬因不動
    產物權而涉訟，專屬該不動產所在地之法院即原法院管轄，
    原法院將本件裁定移送臺灣臺北地方法院（下稱臺北地院）
    ，顯有違誤，爰請求廢棄原裁定等語。
三、經查，抗告人以其與昊城公司簽訂合建契約書（下稱系爭合
    建契約），約定以昊城公司起造之建物與其之部分土地、找
    補款交換。昊城公司嗣偕同其與相對人臺億建築經理股份有
    限公司（下稱臺億公司）、訴外人兆豐資產管理股份有限公
    司（下稱兆豐資產管理公司）簽訂建築經理業務委任暨信託
    契約書（下稱系爭信託契約），約定將昊城公司起造之建物
    及坐落土地信託登記予臺億公司，並設定最高限額抵押權予
    兆豐資產管理公司。昊城公司取得使用執照後，其與昊城公
    司簽訂協議書、切結書，確認其以土地交換分配編號C10建
    物〔即新北市○○區○○段0000○號建物，權利範圍：全部，含共
    有部分3696建號（權利範圍：10萬分之4,258），共有部分
    包含車位編號11號，權利範圍：10萬分之707，下稱系爭369
    4建號建物〕，另承購編號D10建物及土地〔即系爭3695建號建
    物（權利範圍：全部），及新北市○○區○○段0000地號土地（
    權利範圍：10萬分之3,096，下稱系爭1281地號土地）〕。然
    昊城公司起造之建物及坐落土地均信託登記予臺億公司，並
    設定最高限額抵押權予兆豐資產管理公司，其兩度發函請求
    昊城公司、臺億公司依約辦理，均未獲善意回應為由，起訴
    請求：㈠昊城公司應塗銷系爭3694建號建物（權利範圍：10
    萬分之18,938）之信託登記及最高限額抵押權，移轉該所有
    權予抗告人。㈡臺億公司應塗銷系爭1281地號土地（權利範
    圍：10萬分之2,465）之信託登記及最高限額抵押權。㈢昊城
    公司應塗銷系爭3695建號建物（權利範圍：全部）之信託登
    記及最高限額抵押權，移轉該所有權予抗告人。㈣昊城公司
    應移轉未信託登記之系爭1281地號土地（權利範圍：10萬分
    之3,096）予抗告人，有起訴狀在卷可憑（原法院卷第10-15
    頁）。而系爭合建契約第11條第3項、系爭信託契約第30條
    第1項約定因系爭合建契約、信託契約涉訟時，兩造合意以
    臺北地院為第一審管轄法院，亦有系爭合建契約、信託契約
    附卷可佐（原法院卷第23頁、第44頁）。足見兩造就因系爭
    合建契約、信託契約所生訴訟，業以文書合意以臺北地院為
    第一審管轄法院。抗告人雖主張：伊請求昊城公司塗銷系爭
    3695建號建物之信託登記及最高限額抵押權，移轉該所有權
    予伊，係行使所有人之除去妨害請求權，屬因不動產物權而
    涉訟，專屬該不動產所在地之法院即原法院管轄等語。惟系
    爭3695建號建物現仍信託登記於臺億公司名下，並設定最高
    限額抵押權予兆豐資產管理公司，有建物登記謄本在卷可稽
    （原法院卷第64-66頁）。依抗告人起訴之事實理由，抗告
    人係主張基於與昊城公司間之系爭合建契約、協議書、切結
    書，請求昊城公司將抗告人所承購系爭3695建號建物上之信
    託登記及最高限額抵押權予以塗銷，並將該建物所有權移轉
    登記予抗告人，核其內容，係基於合建契約、協議書、切結
    書等債權之法律關係而請求，依上開說明，應非專屬於不動
    產所在地法院管轄。本件既非應專屬一定法院管轄之事件，
    兩造以文書合意定第一審管轄法院，即得排斥其他審判籍而
    優先適用，則原法院據兩造合意管轄之約定，依職權將本件
    移送於臺北地院，核無不合。抗告意旨指摘原裁定不當，求
    予廢棄，非有理由，應予駁回。
四、據上論結，本件抗告為無理由，爰裁定如主文。 　　
中　　華　　民　　國　　109 　年　　12　　月　　31　　日
                  民事第十二庭  
                        審判長法  官   陳秀貞
                              法  官   林哲賢
                              法  官   蔡世芳
正本係照原本作成。
本裁定除以適用法規顯有錯誤為理由外，不得再抗告。如提起再
抗告，應於收受送達後10日內委任律師為代理人向本院提出再抗
告狀。並繳納再抗告費新臺幣１千元。
中　　華　　民　　國　　110 　年　　1 　　月　　4 　　日

                              書記官   魏淑娟